【裁判字號】    90,聲,749
【裁判日期】    901116
【裁判案由】    
【裁判全文】
臺灣臺北地方法民事裁定  九十年度聲字第七四九號
    聲  請  人  甲○○
    法定代理人  許德南
    代  理  人  吳財福
右當事人間聲請裁定停止訴訟程序事件，本院裁定如左：
    主      文
聲請駁回。
訴訟費用由聲請人負擔。
    理      由
一、按當事人於戰時服兵役或因天災或其他事故，有停止訴訟程序之必要者，法院得
    依聲請或依職權，在障礙消滅前裁定停止訴訟程序，民事訴訟法第一百八十一條
    第一項定有明文。而所謂「其他事故」，係指天災以外而類似天災之事故，如匪
    禍、暴亂、疫區等情形而言，此由該條項將「當事人於戰時服兵役」或「天災」
    ，與「其他事故」併列訂定，可以知之（最高法院八十四年度台抗字第五七號判
    決參照）。又當事人因患病不能於言詞辯論期日到場者，如無可認為有不能委任
    訴訟代理人到場之情形，即非民事訴訟法第三百八十六條第二款所謂因不可避之
    事故而不到場（最高法院二十八年上字第一五七四號判例參照）
二、本件聲請人以其母蔡競秀為本院九十年度重訴字第二四０號清償借款事件（下稱
    「系爭訴訟事件」）之共同被告之一，因糖尿病併四肢多處大範圍嚴重潰瘍、貧
    血，導致精神耗弱，嗣更因極度嚴重失血性貧血而陷入昏迷狀態，分別於九十年
    八月七日及十四日各緊急輸血一千西西，雖救回一命，惟因缺氧過度時常處於重
    度昏迷狀態，聲請人亦為上開事件之共同被告，因需日夜看顧病危之蔡競秀而寸
    步不離，爰依民事訴訟法第一百八十一條第一項之規定，聲請裁定停止系爭訴訟
    事件之訴訟程序等語。惟查，蔡競秀於系爭訴訟事件審理中之九十年十月二日之
    情形，就診時需他人以輪椅推送，外出活動可能限制相當大，惟其意識尚清楚，
    可對答，與人可以言語溝通等情，有國立臺灣大學醫學院附設醫院九十年十月五
    日（九十）校附醫秘字第二五九三八號函在卷可稽，顯無聲請人所稱蔡競秀時常
    處於重度昏迷狀態之情形，而與民事訴訟法第一百八十一條第一項所定當事人於
    戰時服兵役或因天災或類似天災之匪禍、暴亂、疫區等事故之要件，迥不相侔。
    次查，系爭訴訟事件另一被告即蔡競秀之子吳東昇平日任職於凱悅皮件有限公司
    ，每日上下班之出勤狀況正常等情，亦有凱悅皮件有限公司九十年十月十六日復
    本院函附卷可佐，又蔡競秀除有系爭訴訟事件被告吳東昇、甲○○二子外，尚有
    一子吳東霖與其同住，有吳東霖代收之送達證書三份在卷可憑，此外，蔡競秀名
    下尚有十九筆土地及房屋，甲○○名下亦有一筆土地，有其二人之財產歸戶資料
    附卷足據，足徵縱聲請人須寸步不離照顧蔡競秀，蔡競秀或聲請人並無不能委任
    其他家人或律師為訴訟代理人到場主張權利之情形，而與民事訴訟法第三百八十
    六條第二款所謂因不可避之事故而不到場之情形顯然有異。系爭訴訟事件既無停
    止訴訟程序之原因及必要，則聲請人聲請停止系爭訴訟事件之訴訟程序，與法不
    合，應予駁回。
三、依民事訴訟法第九十五條、第七十八條，裁定如主文。
中      華      民      國     九十     年      十一     月     十六    日
                                    臺灣士林地方法院民事第三庭
~B法      官  張國勳
右為正本係照原本作成。
如對本裁定抗告應於送達後十日內向本院提出抗告狀。
中      華      民      國    九十      年      十一     月   二十二    日
~B法院書記官  李汝婷


司法院資訊處製作；財團法人民間司法改革基金會備份。
